【裁判字號】    99,易,2961
【裁判日期】    991227
【裁判案由】    妨害名譽
【裁判全文】
臺灣臺北地方法院刑事判決              99年度易字第2961號
公  訴  人  臺灣臺北地方法院檢察署檢察官
被      告  吳寬裕
上列被告因妨害名譽案件，經檢察官提起公訴（99年度偵字第18
490 號），本院判決如下：
    主  文
吳寬裕犯公然侮辱罪，處拘役拾伍日，如易科罰金，以新臺幣
壹仟元折算壹日。
    事  實
一、吳寬裕於民國99年6 月28日下午9 時30分，在臺北市大安區
    ○○○路4 段201 號加州健身房運動時，認為同在健身房運
    動之鄭伊真一直注視伊，而心感不悅，竟基於公然侮辱人之
    犯意，在健身房內多數不特定人得共見共聞之狀況下，起身
    走向鄭伊真，以5 公分左右之近距離，朝鄭伊真臉部大聲吐
    口水，後轉身離去到其他健身器材處運動，鄭伊真受辱後，
    質問吳寬裕並報警處理，始查獲上情
二、案經鄭伊真訴由臺北市政府警察局大安分局報告臺灣臺北地
    方法院檢察署檢察官偵查起訴。
    理  由
壹、證據能力部分：
    按被告以外之人於偵查中向檢察官所為之陳述，除顯有不可
    信之情況者外，得為證據，刑事訴訟法第159 條之1 第2 項
    定有明文，本案證人即告訴人鄭伊真、陳世豪於檢察官訊問
    時所為之證述，業經其於證述前具結，亦無證據顯示檢察官
    在偵查時有不法取供之情形，且據證人做成證據之外部情狀
    ，亦無證據顯示上開證述有顯不可信之情況，揆諸首揭說明
    ，證人於偵查中之證述應有證據能力。
貳、實體部分：
一、訊據被告矢口否認有何公然侮辱告訴人鄭伊真之犯行，辯稱
    ：我有被害妄想的傾向，當時發現告訴人好像在我旁邊看著
    我，我覺得很奇怪，才會在起身離開經過告訴人身旁時，對
    著告訴人大力嘆一口氣，我當時是不想再看到告訴人，所以
    才想離開云云。經查：
  (一)被告於前揭時間原在加州健身房運動，突然走到在其後方運
    動之告訴人鄭伊真身旁，並靠近告訴人臉部，朝告訴人臉部
    吐口水，告訴人請在場其他人陪同前往質問被告，惟被告否
    認上情，告訴人隨即報警處理等事實，業經證人即告訴人鄭
    伊真於本院審理時證稱：99年6 月28日當時我在練腰的運動
    ，被告在我前面練仰臥起坐，突然跑到我的前面約五、六公
    分的距離，且很大聲用力的噗一聲，噴口水到我的臉上，我
    非常害怕，但是我有很大的疑問，所以我找另外二個男生的
    證人，去找被告理論，我說「我不認識你，你為什麼要噗我
    的口水」，他握緊拳頭，目露凶光說「我沒有，你不要亂講
    話」；我非常害怕，所以請在場的加州教練照顧我，幫我監
    視這個人，因為我還是必須運動，那裡有很多健身器材，後
    來我覺得他今天因為他的失控對人吐口水，哪天他如果失控
    會對人做出更嚴重的情形，所以我在健身房就報警，被告當
    時沒有離開，他當時還在健身房運動等語明確，並當庭示範
    被告當時貼近其臉部之動作及當時所發出「噗」之聲音（見
    本院卷第19頁）。復經詢以：「你可以確認被告當時有噴口
    水到你的臉上？」，證稱：「對。」，詢以：「被告他噴口
    水到你的臉上，你有作什麼處置？」，證稱：「因為健身房
    有毛巾，所以我就馬上擦掉，我請二個證人陪我過去，我也
    不認識他們，他們剛好在我的旁邊有聽到聲音，還問我小姐
    你還好吧。」，詢以：「你知道為什麼被告要對你作這件事
    情嗎？」，證稱：「我真的不知道。」，詢以：「在那之前
    你們有發生什麼衝突或是你有盯著他看嗎？」，證稱：「完
    全沒有。」等語甚明（見本院卷第19頁反面）。經核告訴人
    上開證述，與其前於偵查、警詢之證述均互核相符，參以被
    告當時確實有起身靠近告訴人，並發出很大一聲「噗」聲響
    一節，亦經當時在場之證人陳世豪於偵查中證稱：我在告訴
    人右手邊做器材，被告在我左前方，被告要起來時經過走道
    ，因為告訴人背對我，我只聽到「噗」一聲很大聲，被告就
    離開了等語（見偵卷第22頁），亦與告訴人指述之情形相符
    ，從而，告訴人上開證述應堪認屬實，得為認定本案事實之
    依據。
  (二)被告雖以上開情詞置辯，惟查：被告自身於警詢及審判中亦
    坦承其當時是因為感覺到告訴人一直在注意他，其才會貼近
    到告訴人臉部約5 到10公分的距離，並很用力地嘆一口氣等
    事實（見本院卷第21頁，偵卷第11頁），顯見被告當時確實
    對告訴人心生不滿，而欲以某種特殊方式傳達對告訴人不悅
    之情緒，而5 至10公分之距離已是幾乎要碰觸到他人臉部之
    距離，如被告只想對告訴人嘆口氣，根本不需要將臉湊到告
    訴人臉旁，顯見被告所辯並無法解釋其當時之行動；又無論
    據告訴人或證人陳世豪之證述，被告當時是發出很大一聲「
    噗」的聲音，而「噗」聲應係噘起上下唇後，用力將口中氣
    體擠壓噴出始能發出之聲響，所含有「ㄅ」或「ㄆ」之聲符
    ，就發聲部位而言，係以嘴唇阻擋氣流發出之唇音，就發聲
    作用原理而言，則屬將口腔緊密後，再解除阻塞而爆發出之
    塞音，而嘆氣時所發出之「嗨、唉」聲，則僅在舌根部位摩
    擦發聲，二者發音部位、作用方式完全不同，倘若被告當時
    只對告訴人嘆了一口氣，其絕對不可能發出聲音大到足以驚
    動在旁之陳世豪之「噗」聲甚明。從而，被告上開辯解顯然
    違背常理，屬推諉卸責之詞，不足採信。
  (三)再查，故意朝他人臉部吐口水，除足使被害者感到恐懼不安
    外，亦顯有使一般人心生不快、受辱感覺，並因而感到狼狽
    不堪，此觀告訴人經本院詢以：「你遭到被告這樣噴口水，
    會讓你有什麼樣的感受？」，證稱：「我那時有一段時間不
    敢去運動，我有請那邊的經理找一個教練，如果我去運動要
    照顧我，我真的很害怕，到現在就還好了，因為被告已經沒
    有在那裡了，這件事情對我影響很大。」，又詢以：「除了
    覺得害怕外，你當時有覺得有受到屈辱的感覺嗎？」，證稱
    ：「當然有，如果有壹個男生吐你口水或是輕拍你的背，這
    是物化女生這是對女生非常不尊重，我的感覺是非常不舒服
    。」，詢以：「所以你的意思是說被告這樣噴口水你確實覺
    得對你人格上的侮辱？」，證稱：「對，且我的精神真的受
    到非常嚴重的傷害，我在家裡時我覺得自己很委屈，且我會
    在家裡哭，我覺得我為什麼會遇到這種事情，對方的態度到
    現在已經五個月了，還是非常不好。」等語即明（見本院卷
    第19頁反面、20頁），本案被告係因認為告訴人在注意伊，
    而心生不滿，情緒激動下而為上開吐口水之行為，業如前述
    ，而被告係具有一般智識程度之成年男子，其自當知悉在不
    特定人得共見共聞之場所朝人臉部吐口水，足使他人心生不
    快、受辱，仍決意為上開行為，足見被告當時係以此種方式
    表達其對於告訴人不屑、輕蔑之意思，並意圖貶損告訴人人
    格，至為灼明。
  (四)綜上所述，本案事證明確，至被告所辯為推諉卸責之詞，不
    足採信，被告犯罪事證既經證明，應予依法論科。
二、核被告所為，係犯刑法第309 條第1 項之公然侮辱罪。爰審
    酌被告僅因對告訴人不滿，竟即在不特定多數人可共見共聞
    之公開場所噴口水到告訴人臉上而公然侮辱告訴人，造成告
    訴人精神上之傷害，其行為可議，且被告犯後否認犯行，復
    未賠償彌補告訴人所受損害，難認已有悔改之意思，並念及
    被告無犯罪前科，素行尚佳，及衡諸本案犯罪情節及告訴人
    受損害之程度等一切情狀，量處被告如主文所示之刑，並依
    刑法第41條第1 項前段規定，諭知如主文所示之易科罰金折
    算標準，以資懲警。
據上論斷，應依刑事訴訟法第284 條之1 、第299 條第1 項前段
，刑法第309 條第1 項、第41條第1 項前段、刑法施行法第1 條
之1 ，判決如主文。
本案經檢察官文家倩到庭執行職務
中    華    民    國    99    年    12    月    27    日
                  刑事第十八庭  法  官  陳思帆
上正本證明與原本無異。
如不服本判決應於收受送達後10日內向本院提出上訴書狀，並應
敘述具體理由；其未敘述上訴理由者，應於上訴期間屆滿後20日
內向本院補提理由書（均須按他造當事人之人數附繕本）「切勿
逕送上級法院」。告訴人或被害人如對於本判決不服者，應具備
理由請求檢察官上訴，其上訴期間之計算係以檢察官收受判決正
本之日期為準。
                                書記官  林素霜
中    華    民    國    99    年    12    月    28    日
附錄本案論罪科刑所適用之法條：
中華民國刑法第309條
公然侮辱人者，處拘役或3 百元以下罰金。
以強暴犯前項之罪者，處1 年以下有期徒刑、拘役或5 百元以下
罰金。
刑法施行法第1條之1
中華民國94年1 月7 日刑法修正施行後，刑法分則編所定罰金之
貨幣單位為新臺幣。
94年1 月7 日刑法修正時，刑法分則編未修正之條文定有罰金者
，自94年1 月7 日刑法修正施行後，就其所定數額提高為30倍。
但72年6 月26日至94年1 月7 日新增或修正之條文，就其所定數
額提高為3 倍。

司法院資訊處製作；財團法人民間司法改革基金會備份。
